【裁判字號】    95,裁,863
【裁判日期】    950427
【裁判案由】    所有權登記
【裁判全文】
最  高  行  政  法  院  裁  定
                                     95年度裁字第00863號
上  訴  人  乙○○○
被 上訴 人  高雄縣仁武地政事務所
代  表  人  甲○○
上列當事人間因所有權登記事件，上訴人對於中華民國93年10月
26日高雄高等行政法院93年度訴字第633號判決，提起上訴，本
院裁定如下：
    主  文
上訴駁回。
上訴審訴訟費用由上訴人負擔。
    理  由
一、按對於高等行政法院判決上訴，非以其違背法令為理由，不
    得為之，行政訴訟法第242條定有明文。是對於高等行政法
    院判決上訴，若未具體說明原判決違背何項法令、不適用或
    如何適用不當之具體情事，即非主張原判決違背法令以為上
    訴理由，其上訴不應准許。
二、本件上訴人於民國92年12月22日，持臺灣高雄地方法院91年
    度訴字第3790號民事判決書及確定證明書，向被上訴人申辦
    坐落高雄縣仁武鄉○○段17地號土地（下稱系爭土地）之所
    有權移轉登記，經被上訴人以須補附農業用地作農業使用證
    明書為由，於92年12月22日以仁登補字第001534號補正通知
    書通知上訴人補正，上訴人未於接到補正通知書15日內補正
    ，被上訴人遂以93年1月7日仁登駁字第000002號土地登記案
    件駁回通知書駁回上訴人之申請。上訴人不服，提起訴願，
    經決定駁回，提起行政訴訟，亦經原審判決駁回，遂提起上
    訴。主張：本件土地究為原始取得抑繼受取得，實有商榷餘
    地，蓋本件土地所有權於民事判決之前，即屬上訴人所有，
    應屬原始取得，只是經由判決之程序強制原土地所有權人把
    上訴人原有之土地應有部分移轉與上訴人，此部分原審未為
    審酌；況民事法院之判決如不能據以登記，豈非「有判未決
    」，為此求為廢棄原判決云云。
三、原審係以：系爭土地使用分區為特定農業區，使用地類別為
    農牧用地，此有土地登記謄本附卷可稽，依土地登記規則第
    101條及農業發展條例第39條第1項規定，申請系爭土地所有
    權移轉登記，應檢具農業用地作農業使用證明書或耕地符合
    土地使用管制規定證明書，始得向該管土地登記機關辦理。
    上訴人雖指稱：法院在實施拍賣程序時，既可免附農業用地
    作農業使用證明書，本件判決所有權移轉登記，自可辦理云
    云。惟徵諸土地登記規則第101條、農業發展條例第31條及
    同條例第39條第1項規定，耕地僅因繼承而移轉者、法院或
    行政執行處拍賣或依金融機構合併法所規定之拍賣而移轉者
    及依土地法第20條所定之標售而移轉者，始屬法定免予檢具
    農業用地作農業使用證明書之事由。是持民事確定判決辦理
    耕地所有權移轉登記情形，要非屬得免附農業用地作農業使
    用證明書之列，自仍應檢具，始得辦理。本件上訴人申請辦
    理系爭土地所有權移轉登記，未依規定檢附農業用地作農業
    使用證明書，其申請要件容有不備，被上訴人既就登記事項
    有實質審查之權限，其認為該確定判決不適於登記，而命上
    訴人補正，即無違誤等詞，為判斷基礎，因而駁回上訴人於
    原審之訴。
四、本院查：原審依前開理由駁回上訴人於原審之訴，經核與農
    業發展條例第31條、第3條第1項第11款及第39條第1項、土
    地登記規則第57條第1項第4款規定，並無不合。上訴人雖以
    土地所有權究為原始取得或繼受取得，原審漏為審酌一事，
    核與原審認定上訴人申請登記未提出證明文件無涉。另原判
    決已就上訴人提出法院判決為證明文件申請登記，被上訴人
    仍應就登記申請依法審查，予以說明，上訴人就此則未指明
    原判決有何違背法令情事。是應認上訴人並未就原審違背法
    令為具體指摘，或具體表明合於當然違背法令之事實，揆之
    首揭規定及說明，本件上訴為不合法，應予駁回。
五、依行政訴訟法第249條第1項前段、第104條、民事訴訟法第
    95條、第78條，裁定如主文。
中    華    民    國    95    年    4     月    27    日
                  第五庭審判長法  官  蔡  進  田
                              法  官  黃  合  文
                              法  官  吳  明  鴻
                              法  官  林  茂  權
                              法  官  鄭  小  康
以  上  正  本  證  明  與  原  本  無  異
中    華    民    國    95    年    4     月    27    日
                              書記官  阮  桂  芬


司法院資訊處製作；財團法人民間司法改革基金會備份。
